【裁判字號】    90,訴緝,4
【裁判日期】    900427
【裁判案由】    偽造有價證券等
【裁判全文】
臺灣臺北地方法院刑事判決                              九十年度訴緝字第四號
    公  訴  人  臺灣臺北地方法院檢察署檢察官
    被      告  丙○○
                即  陳謝富
    選任辯護人  江旻書
右列被告因偽造有價證券等案件，經檢察官提起公訴（六十九年度偵字第一七四八三
號），本院判決如左：
    主  文
丙○○無罪。
    理  由
一、公訴意旨略以：被告丙○○（原名陳謝富）與黃紹寶、蔡吉盛，共同意圖為自己
    不法之所有，先由丙○○於六十八年六月二十九日向台灣省合作金庫東門支庫，
    領取五八三一○一至五八三一八○號支票五十張，將帳號二七九九分別改為00
    00－000號、發票人周萬清，及0000000號、發票人為王德勝，並盜
    刻周萬清、王德勝之印章，而後交予黃紹寶、蔡吉盛使用，於六十九年七月至八
    月間，連續持向丁○○、乙○○等人詐購建材五金等貨品，因認被告涉犯有刑法
    第二百零一條第一項偽造有價證券、刑法第二百十七條第一項偽造印章罪嫌。
二、按犯罪事實，應依證據認定之，無證據不得推定其犯罪事實。如不能證明被告犯
    罪者，應諭知無罪之判決，刑事訴訟法第一百五十四條、第三百零一條第一項分
    別定有明文。又事實之認定應憑證據，如未能發現相當證據，或證據不足以證明
    ，自不能以推測或擬制之方法，以為裁判基礎，最高法院四十年台上字第八六號
    亦著有判例在案。
三、訊據被告丙○○固不否認於六十八年六月二十九日向台灣省合作金庫東門支庫領
    用上開空白支票之事實，但堅決否認有偽造有價證券等犯行，辯稱：其領用後，
    因事業經營不順，於開立數張後，即因週轉不靈而遭拒絕往來，未使用之空白支
    票，於六十九年二月五日為白國濤所竊，被竊後如何遭偽造，其完全不知情等語
    。經查，公訴人認被告涉犯有上開犯行，無非以被害人丁○○等之指訴如何遭詐
    騙及證人周萬清、王德勝證稱其未開立該等支票為依據。惟查，被害人丁○○等
    均供稱出面詐騙者係黃紹寶、蔡吉盛，並不認識被告，黃紹寶亦供稱不認識被告
    ；又以證人周萬清、王德勝未為發票行為，即反推論係領用該支票之被告所為，
    於邏輯上顯乏依據。次查，被告於臺灣省合作金庫東門支庫所開立之該支存帳戶
    ，自六十七年一月四日起至六十八年六月二十九日止，前後領用支票計十五次，
    每次五十張（見本院六十九年度訴字第二五○九號卷第四二頁），另該支存帳戶
    於六十八年八月三日即拒絕往來，有台灣省合作金庫函附卷為憑（見甲○六十九
    年度偵字第二一○八四號卷第四頁），可知被告並非第一次領用該帳戶支票使用
    ，其先前領用後所簽發約七百張之支票均屬正常往來，拒絕往來後，距離本件於
    六十九年七、八月間被偽造簽發供詐騙用途，其間相隔約一年，衡諸經驗，公訴
    人之推論殊有待斟酌；事實上，該帳戶拒絕往來後，該等剩餘未使用之空白支票
    ，係於六十九年二月五日，在台北市○○路○段三二九巷四弄八號五樓，即被告
    租住處，遭白國濤竊取，為白國濤所自承在卷，此經本院調閱本院六十九年度訴
    字第九四四號全卷查明無訛，而白國濤於另案中亦供稱：「空白支票簿乙本我偷
    了以後我交給楊毓松，並無偽造之事」（見卷附陸軍獨立第七十三旅司令部（七
    三）祺興不訴字第一號軍事檢察官不起訴處分書），顯然該等空白支票遭白國濤
    竊取後，始流通在外陸續遭偽造並提出行使，縱認蔡吉盛、黃紹寶輾轉取得該等
    偽造支票，或取得空白支票而加以偽造，亦無任何證據足資證明被告與渠二人有
    何犯意之聯絡或行為之分擔。綜上所述，被告所辯，應屬可信。此外，復查無其
    他積極證據足資認定被告有偽造有價證券等犯行，既不能證明其犯罪，依法應為
    無罪之諭知。
據上論斷，應依刑事法第三百零一條第一項，判決如主文。
本案經檢察官侯名皇到庭執行職務
中    華    民    國      九十        年      四      月    二十七    日
                                      臺灣臺北地方法院刑事第四庭
                                          法  官  侯水深
右正本證明與原本無異。
如不服本判決，應於判決送達後十日內，向本院提出上訴狀。
                                          書記官  陳彥蕖
中    華    民    國      九十        年      四      月    二十七    日


司法院資訊處製作；財團法人民間司法改革基金會備份。
